臺灣臺東地方法院民事裁定
109年度消債更字第47號
聲  請  人  潘翔燊  
即債務人
代  理  人  蔡敬文扶助律師
上列當事人聲請消費者債務清理事件，本院裁定如下：
    主  文
聲請駁回。
聲請費用由聲請人負擔。 
    理  由
一、按本條例所稱消費者，指5年內未從事營業活動或從事小規
    模營業活動之自然人，消費者債務清理條例（下稱消債條例
    ）第2條第1項定有明文。次按債務人對於金融機構負債務者
    ，在聲請更生或清算前，應向最大債權金融機構請求協商債
    務清償方案，或向其住、居所地之法院或鄉、鎮、市、區調
    解委員會聲請債務清理之調解，消債條例第151條第1項定有
    明文。再按債務人不能清償債務或有不能清償之虞者，得依
    本條例所定更生或清算程序，清理其債務；債務人無擔保或
    無優先權之本金及利息債務總額未逾新臺幣（下同）1,200
    萬元者，於法院裁定開始清算程序或宣告破產前，得向法院
    聲請更生；法院開始更生程序之裁定，應載明其年、月、日
    、時，並即時發生效力；法院裁定開始更生或清算程序後，
    得命司法事務官進行更生或清算程序；必要時，得選任律師
    、會計師或其他適當之自然人或法人一人為監督人或管理人
    ，消債條例第3條、第42條第1項、第45條第1項、第16條第1
    項分別定有明文。
二、聲請意旨略以：聲請人即債務人乙○○因積欠信用貸款等債務
    ，前與最大債權金融機構即永豐商業銀行股份有限公司（下
    稱永豐商銀）進行債務調解，惟調解不成立，又聲請人所欠
    之無擔保或無優先權債務總額未逾1,200萬元，亦未經法院
    裁定開始清算程序或宣告破產，爰向本院聲請裁定准予更生
    等語。
三、經查：
  ㈠前置協商要件 
　　聲請人前因積欠永豐商銀等債權人之無擔保或無優先權債務
    ，於民國109年6月18日具狀向本院聲請消債條例前置調解，
    而未能成立等情，有聲請人之消費者債務清理法院前置調解
    聲請狀、財產及收入狀況說明書、債權人清冊、財團法人金
    融聯合徵信中心查詢當事人綜合信用報告回覆書、調查筆錄
    等件在卷可稽（詳本院卷第10頁至第20頁、第70頁），是聲
    請人業經前置調解程序而未能與債權人達成立調解，而為本
    件更生之聲請，合於上揭規定，先予述明。
　㈡聲請人之債務總額
    聲請人雖陳報其無擔保或無優先權債務總額為1,120,012元
    （詳本院卷第264頁至第270頁），然經本院函詢其陳報之債
    權人清冊上之債權人，其中永豐商銀陳報債權金額為46,349
    元（詳本院卷第106頁）；非金融機構債權人匯豐汽車股份
    有限公司陳報債權金額為400,983元，和潤企業股份有限公
    司陳報債權金額為369,309元，東元資融股份有限公司陳報
    債權金額為15,000元，勝昱鑫水電材料行陳報債權金額為18
    3,213元，裕融企業股份有限公司陳報債權金額為121,881元
    及仲信資融股份有限公司陳報債權金額為8,600元，另聲請
    人尚積欠勞動部勞工保險局國民年金保險費46,311元；財政
    部南區國稅局臺東分局1,461元；交通部公路總局高雄區監
    理所臺東監理站規費14,330元【計算式：6,630元＋7,700元＝
    14,330元】；臺東縣環境保護局罰鍰1,718元，有各該債權
    人函復在卷可查（詳本院卷第54頁至第55頁、第116頁、第1
    01頁至第102頁、第277頁、第284頁、第282頁、第119頁、
    第122頁及第120頁、第290頁）。聲請人固主張其尚積欠威
    揚財經有限公司（下稱威揚公司）債務金額20,000元（詳本
    院卷第65頁、第66頁），惟威揚公司迄今均未向本院陳報最
    新債權金額（詳本院卷第276之1頁），而聲請人亦未提出任
    何資料供本院查證其目前積欠威揚公司之債務餘額，是本院
    認此部分債務應自聲請人之債務總額剔除。又依相對人衛生
    福利部中央健康保險署陳報之資料，聲請人截至109年8月12
    日止尚積欠全民健康保險保險費25,241元（詳本院卷第99頁
    、第114頁），而依全民健康保險法第39條、消債條例第68
    條之規定，全民健保之保險費及滯納金優先於普通債權，不
    受更生之影響，故此部分應屬優先債權，自不予列入無擔保
    或無優先權之債權人清冊。基此，本件聲請人之無擔保或無
    優先權債務總額應為1,209,155元【計算式：46,349元＋400,
    983元＋369,309元＋15,000元＋183,213元＋121,881元＋8,600元
    ＋46,311元＋1,461元＋14,330元＋1,718元＝1,209,155元】。
　㈡聲請人每月收入及財產狀況
    聲請人陳稱其現為位於臺東市寶桑路上之仙草屋店長，每月
    薪資收入約40,000元，名下有1輛汽車，並提出財產及收入
    狀況說明書、全國財產稅總歸戶財產查詢清單及勞工保險被
    保險人投保資料表為證（詳本院卷第14頁、第21頁），復查
    無債務人有其他收入來源，堪認聲請人所陳應屬實在，故聲
    請人每月收入為40,000元。
　㈢聲請人之必要支出
  1.按債務人必要生活費用，以最近一年衛生福利部或直轄市政
    府所公告當地區每人每月最低生活費1.2倍定之。受扶養者
    之必要生活費用，準用第1項規定計算基準數額，並依債務
    人依法應負擔扶養義務之比例認定之。前2項情形，債務人
    釋明更生期間無須負擔必要生活費用一部或全部者，於該範
    圍內，不受最低數額限制；債務人證明確有必要支出者，不
    受最高數額及應負擔比例之限制，消債條例第64條之2定有
    明文。經查：
　⑴聲請人陳報每月必要支出有膳食費10,000元；汽、機車加油
    支出2,250元、手機費1,744元、和潤汽車貸款4,000元、汽
    車牌照及燃料稅3,000元、電費733元、水費70元、房租5,00
    0元、車貸12,500元、信用卡3,000元，共計42,297元。而衛
    生福利部所公布110年度臺灣省平均每人每月生活之最低生
    活費13,288元之1.2倍為15,946元（元以下四捨五入），是
    聲請人每月個人生活必要支出費用明顯高於衛生福利部所公
    布之臺灣省每月最低生活費用甚多。本院審酌：聲請人所陳
    報之汽、機車加油費支出，包含有非聲請人本人所使用車輛
    之加油費支出，聲請人工作地點有申裝市內電話可用，其先
    前陳報之情況已經改變等情，業據聲請人具狀及於調查程序
    中自陳在卷（詳本院卷第191頁、第227頁、第228頁），因
    聲請人並未舉證證明其高額手機費支出均係供工作聯絡使用
    ，是上開費用均應予酌減、刪除。
　⑵依消債條例施行細則第21條第5項規定，債務人依消債條例聲
    請更生或清算所表明之必要支出數額，係指包括膳食、衣服
    、教育、交通、醫療、稅賦開支、全民健保、勞保、農保、
    漁保、公保、學生平安保險或其他支出在內之所有必要支出
    數額，並未將債務人清償之債務含括其中，故聲請人將匯豐
    貸款、信用卡費、車貸，銀行貸款等支出均列為必要費用，
    均應予剔除。
　⑶綜上，本院認聲請人每月生活必要支出費用應以上開衛生福
    利部所公布110年度臺灣省平均每人每月生活之最低生活費1
    3,288元之1.2倍即15,946元（元以下四捨五入）計算，較為
    適當。
  2.就聲請人陳報扶養費部分，聲請人之子女潘Ο翰、潘Ο羽均尚
    未成年，107年度、108年度均未申報所得，名下皆無財產，
    有受聲請人夫妻扶養之必要，業據聲請人提出其子女戶籍謄
    本、全國財產稅總歸戶財產查詢清單、107年及108年綜合所
    得稅各類所得資料清單、出生證明書為證（詳本院卷第136
    頁、第155頁、第156頁、第161頁、第164頁至第166頁）。
    又未成年子女每月所必需之生活費用，本無一定之標準，審
    酌未成年子女係依附於父母提供之住所共同生活，且其日常
    生活較為單純，基本生活費用當與成年人之基本生活費用不
    同，其支出應較成年人為低，爰以上開110年度台灣省每人
    每月最低生活費之1.2倍即15,946元為標準計算子女扶養費
    應屬合理。聲請人雖主張扶養2名未成年子女（3歲、0歲各1
    名）每月需負擔保險費2,962元、保母費17,750元【計算式
    ：17,750元÷2×2＝17,750元（與配偶分擔2名子女保母費後之
    合計）】、尿布費1,298元、奶粉費1,960元（詳本院卷第13
    0頁、第167頁），並提出相關發票為證，惟保險費依消債條
    例施行細則第21條第5項規定為非必要費用，已如前述，尿
    布、奶粉等價格因品牌、規格而異，且從聲請人所提出之購
    買尿布發票之日期、購買品項數量、價格之記載亦難判斷上
    開支出為每月固定金額支出（詳本院卷第146頁，聲請人未
    提出奶粉購買單據），是聲請人上開主張，尚難憑採。另聲
    請人夫妻每月領有育兒津貼2,500元（潘Ο翰）、6,000元（
    潘Ο羽），有聲請人配偶甲○○郵政存簿儲金簿封面及內頁影
    本在卷可稽（詳本院卷第208頁至第213頁），應自其等必要
    生活費用扣除。是潘Ο翰每月必要生活費用為13,446元【計
    算式：15,946元－2,500元＝13,446元】；潘Ο羽每月所需之必
    要生活費用應為9,946元【計算式：15,946元－6,000元＝9,94
    6元】，因潘Ο翰、潘Ο羽由聲請人夫妻共同扶養，是聲請人
    每月應負擔潘Ο翰、潘Ο羽之扶養費分別為6,723元【計算式
    ：13,446元÷2＝6,723元】、4,973元【計算式：9,946÷2＝4,9
    73元】，應屬合理。
　㈣聲請人以上開收入扣除必要支出後，每月有餘額12,358元【
    計算式：40,000元－15,946元-（6,723元+4,973元）＝12,358
    元】可供清償債務，則聲請人欲全數清償上開債務約需7年
    【計算式：1,209,155元÷12,358元÷12月≒8.153年】。考量
    聲請人現年32歲（78年10月出生），距勞工強制退休年齡（
    65歲）尚約33年，應認其並非不能清償上揭債務。縱若債權
    人聲請對其薪資為強制執行而生經濟上困難，尚非不能依強
    制執行法第122條聲明異議，酌留債務人及其扶養之共同生
    活親屬生活費用，是以本件客觀上即難認聲請人有不能清償
    債務或有不能清償之虞之情事存在，核與消債條例第3條所
    定要件即有不符，揆諸首揭法律規定，聲請人本件更生之聲
    請，為無理由，應予駁回。
中　　華　　民　　國　　110 　年　　10　　月　　15　　日
                  民事第一庭  法  官  吳俐臻
上為正本係照原本作成。
如不服本裁定，應於送達後10日內向本院提出抗告狀，並繳納
抗告費1,000元。
中　　華　　民　　國　　110 　年　　10　　月　　15　　日
                              書記官  王品涵